【裁判字號】    92,上易,2866
【裁判日期】    921121
【裁判案由】    毒品危害防制條例
【裁判全文】
臺灣高等法院刑事判決                          九十二年度上易字第二八六六號
    上  訴  人  臺灣臺北地方法院檢察署檢察官
    被      告  甲○○
右上訴人因被告違反毒品危害防制條例案件，不服臺灣臺北地方法院九十二年度易字
第一二四號，中華民國九十二年八月二十日第一審判決（起訴案號：臺灣臺北地方法
院檢察署九十一年度偵字第二四四０八號），提起上訴，本院判決如左：
    主  文
上訴駁回。
    理  由
一、公訴意旨略以：被告甲○○明知第二級毒品安非他命係屬違禁物，未經許可不得
    持有，竟於民國九十一年三月十五日十時三十五分許，未經許可持有第二級毒品
    安非他命一包（毛重二點四四公克）及吸食器一組，嗣經警持搜索票至台北市○
    ○區○○街三十四號三樓之十一，當場查獲並扣得第二級毒品安非他命一包（毛
    重二點四四公克）及吸食器一組，案經台北市憲兵隊移送偵辦，因認被告涉嫌違
    反毒品危害防制條例第十一條第二項之持有第二級毒品罪嫌云云。
二、按犯罪事實應依證據認定之，無證據不得認定犯罪事實；又不能證明被告犯罪者
    ，應諭知無罪之判決，刑事訴訟法第一百五十四條第二項、第三百零一條第一項
    分別定有明文。又事實之認定，應憑證據，如未能發現相當證據，或證據不足以
    證明，自不能以推測或擬制之方法，為裁判基礎；且認定不利於被告之事實須依
    積極證據，苟積極證據不足為不利於被告事實之認定時，即應為有利於被告之認
    定；另認定犯罪事實所憑之證據，雖不以直接證據為限，間接證據亦包括在內，
    然而無論直接證據或間接證據，其為訴訟上之證明，須於通常一般之人均不致有
    所懷疑，而得確信其為真實之程度者，始得據為有罪之認定，倘其證明尚未達到
    此一程度，而有合理之懷疑存在，無從使事實審法院得為有罪之確信時，即應由
    法院為諭知被告無罪之判決，最高法院著有四十年度臺上字第八六號、三十年度
    上字第八一六號、七十六年度臺上字第四九八六號等三則判例可資參照。
三、公訴人認被告涉犯前揭犯行，無非係以被告於九十一年三月十五日十時三十五分
    許，為警當場查獲並扣得第二級毒品安非他命一包（毛重二點四四公克）及吸食
    器一組，並有國防部憲兵司令部刑事鑑識中心鑑驗通知書一紙為主要依據。
四、被告於原審固坦承於前開時地為警查獲第二級毒品甲基安非他命及吸食器等情不
    諱，惟堅決否認有持有毒品及吸食器之犯行，辯稱：該毒品及吸食器並非其所有
    或持有，係其友人林勝雄所有之物，其不知林勝雄將之藏放何處等語。
五、經查：
(一)扣案之物一包確含有第二級毒品甲基安非他命之成分（淨重一點八一五八公克，
    驗餘淨重為一點七四０一公克），固有國防部憲兵司令部刑事鑑識中心九十一年
    七月三十一日（九一）綱得字第一００三五號鑑驗通知書在卷可稽。
(二)惟據證人林勝雄於原審時證稱：「（你是否去過德惠街三十四號三樓之十一？）
    有。因為那時候我住那裡，我斷斷續續有住在那裡，我有去過那邊吸毒，我有吸
    毒的時候才會過去，平常沒有住在那裡。（你去的時候，都回帶什麼東西過去？
    ）我都會帶毒品去。（除了帶毒品去以外，是否還有帶其他東西去？）除了毒品
    以外，還有吸食器，也有將毒品及吸食器放在那邊，．．．。毒品我會帶安非他
    命及海洛因。（如果你帶安非他命及海洛因去的話，你都會放在何處？）我都是
    藏在電風扇裡面，這樣才不會被抓到，至於吸食器，我都是到了那邊以後現場才
    做的，因為樓下就有商店。（你是否把毒品藏在臺北市○○街三十四號三樓之十
    一？）有。（你藏放的毒品是否都有攜離該處，還是有留存一些在那裡？）有留
    一些在那裡，以方便我下次去的時候還可以吸食。（《提示扣案證物》這些係何
    人所有？）．．．安非他命是我所有的，我是藏在電風扇的盒子裡面。（你把毒
    品藏在電風扇何處？）就是一般的電風扇，除了電風扇裡以外，我還曾經藏在電
    視機裡面、廁所馬桶後面及彈簧床下。（除了你前述所說的地方以外，是否還有
    藏放在其他的地方？）有，鞋櫃裡面也有。」等語（見原審易字一二四號卷一三
    七頁至一四四頁），證人即當時查獲本案之台北市憲兵隊調查組少校分組長曹玨
    於原審時證稱：「（搜索的結果為何？）我們進入開始執行搜索，共計搜索到吸
    食器及安非他命共二點四四公克。（於何處搜得？）吸食器是在電視機旁邊發現
    ，安非他命是在房間裡面的電風扇的撥轉轉速快慢的盒子裡面發現的。」（見同
    上卷第七十七頁），足認被告辯稱：前開毒品非其所有，係林勝雄所有等語，可
    以採信。
(三)公訴人雖又指稱：所謂持有係指對物有事實上之管領能力，與該物究歸屬何人所
    有一節無涉，是縱該物非被告所有，然並不影響被告對該物建立持有關係云云，
    然所謂持有者，係指執持占有，將其物置於自己實力支配下之謂，況證人林勝雄
    於原審時證稱：「（被告是否知道你把毒品、吸食器放在何處？）他（指被告）
    不知道，我沒有告訴他，．．．。（被告是否可以自由使用這些安非他命？）他
    根本就不知道我藏在何處，如何有辦法拿出來使用。」（見同上卷第一四一頁、
    一四二頁），是被告對扣案之第二級毒品甲基安非他命既無從自由使用，顯無從
    將之置於自己之實力支配下，無從成立持有關係甚明，公訴人執此爭辯，尚屬無
    據。再者，證人與被告非親屬至親，當無為被告逸脫罪名，致使己身身陷囹圄之
    理。足認證人與被告前揭所供，當與事實相符，扣案之第二級毒品甲基安非他命
    確非被告所有或持有之物。又公訴人請求將扣案證物送鑑驗，有無被告或證人之
    ＤＮＡ反應及指紋一節，因被告並未涉犯本案犯行之事實業臻明確，縱予調查亦
    不影響本案結果之判定，本院因認無調查之必要，不予調查，附此敘明。
(四)此外，復查無其他積極證據，足資證明被告涉有公訴人所指之犯行，自屬不能證
    明被告犯罪。
六、原審本同上之見解，以被告犯罪不能證明，而為被告無罪之諭知，其認事用法，
    俱無違誤。
七、公訴人上訴意旨略以：（一）被告於遭查獲當時，僅否認扣案之毒品係其所有，
    並未言及該毒品係屬何人所有，而時隔九月後，始辯稱該毒品係林勝雄所有，若
    該毒品非被告所持有，何以無法於遭查獲當時即指明該毒品係林勝雄所持有，以
    供調查，足任期所辯顯係卸責之詞。（二）證人林勝雄僅證稱：前開毒品係藏在
    電風扇裡面，與證人即查獲之台北市憲兵隊調查組少校分組長曹玨證稱：係在房
    間裡面的電風扇的撥轉轉速快慢的盒子裡面發現的，尚屬有間，顯係被告與之串
    證，且證人林勝雄有替他人頂罪之紀錄，更見證人林勝雄之證詞非無瑕疵可指。
    （三）被告在同一地點，先後於九十一年三月十五日及四月十五日，遭查獲持有
    毒品（二次證人林勝雄均坦承毒品係其所有），足認被告已知悉證人林勝雄會在
    其受母親有人所託看管所藏置毒品，依常情若非交情甚篤，當無可能再將前開處
    所借予證人使用，遭來麻煩，足認前開毒品係被告所持有云云。惟查：（一）被
    告於九十一年三月十五日遭查獲後，於檢察官偵查中均未到庭，迄於原審九十二
    年三月十四日始到庭應訊，自不得以被告於時隔九月後，始辯稱該毒品係林勝雄
    所有，即據為不利之認定。（二）證人林勝雄與證人曹玨之證詞，僅係就毒品藏
    放地點之詳略，陳述上稍有不同，自難以證人林勝雄未將藏放毒品之詳細地點指
    明，即據認其證詞為不可採。且證人於原審時亦證稱：「（所以，如果不是你犯
    的案件，你也有可能幫別人承擔？）除非是我的親人，才有可能，不然的話，朋
    友做的事情，我是不會去替他承擔的。」等語，是以公訴人指稱證人林勝雄有替
    他人頂罪之紀錄，及其證詞非無瑕疵可指，尚屬無據。（三）至被告明知證人林
    勝雄持有毒品後，仍將前開處所借予證人林勝雄使用，僅能證明被告與證人之交
    情甚篤，尚不足遽以認定被告構成犯罪。公訴人以前開理由，指摘原判決不當，
    為無理由，應予駁回。
八、證人林勝雄持有前揭第二級毒品甲基安非他命之犯行，未經公訴人起訴，本院自
    屬無從加以審酌，此部分應由檢察官依法偵辦，附此敘明。
九、被告經合法傳喚，無正當理由不到庭，爰不待其陳述，逕行判決。
據上論斷，應依刑事訴訟法第三百七十一條、第三百六十八條，判決如主文。
本案經檢察官曾忠己到庭執行職務。
中      華      民      國    九十二    年      十一    月    二十一    日
                              臺灣高等法院刑事第六庭
                                  審判長法  官  陳  春  秋
                                        法  官  高  明  哲
                                        法  官  洪  英  花
右正本證明與原本無異。
不得上訴。
                                        書記官  陳  威  霖
中      華      民      國    九十二    年      十一    月    二十一    日


司法院資訊處製作；財團法人民間司法改革基金會備份。
